臺灣花蓮地方法院交通事件裁定　　　　　96年度交聲字第55號
原處分機關　交通部公路總局台北區監理所花蓮監理站
異　議　人　乙○○
即受處分人
上列異議人因違反道路交通管理處罰條例案件，對於交通部公路
總局臺北區監理所花蓮監理站96年3 月28日所為之處分（原處分
案號：北監違第裁44-P00000000號），聲明異議，本院裁定如下
：
    主  文
原處分撤銷。
乙○○不罰。
    理  由
一、按交通法庭認為聲明異議有理由，或聲明異議雖無理由而原
    處分不當或違法者，應以裁定將原處分經聲明異議部分撤銷
    ，並自為裁定，道路交通案件處理辦法第20條定有明文。次
    按法院受理有關交通事件，準用刑事訴訟法之規定，道路交
    通管理處罰條例第89條前段亦有明文。又認定犯罪事實所憑
    之證據，雖不以直接證據為限，間接證據亦包括在內；然而
    無論直接或間接證據，其為訴訟上之證明，須於通常一般之
    人均不致有所懷疑，而得確信其為真實之程度者，始得據為
    有罪之認定，倘其證明尚未達到此一程度，而有合理之懷疑
    存在以致事實審法院無從取得有罪之確信時，即應由法院為
    被告無罪之判決，最高法院76年度臺上字第4986號著有判例
    可資參照。從而，刑事訴訟上「法院認定被告有罪，就該有
    罪事實不能有任何合理懷疑存在」之原則，於法院審理交通
    案件時亦有適用。易言之，法院於審理行為人違反道路交通
    管理處罰條例案件，當踐行完畢調查證據之程序後，為事實
    之認定時，如就原處分機關所認定之行為人違規事實仍有合
    理懷疑，而無法百分之百確信行為人確有該當於道路交通管
    理處罰條例各該處罰條文之構成要件事實時，即應依訴訟上
    之待證事實「倘有懷疑，則從被告之利益作解釋」之證據法
    則，作對受處分人有利之認定。
二、本件原處分機關認異議人即受處分人乙○○於民國96年1 月
    3日上午7時37分許，駕駛車號U6-1636 號自用小客車，在花
    蓮市○○路與北興路交岔處，遭花蓮縣警察局花蓮分局民意
    派出所執勤員警查獲「闖紅燈」之違規，以異議人違反道路
    交通管理處罰條例第53條第2 項規定之行為而掣單舉發，嗣
    將前開舉發通知單送達於異議人，異議人提出申訴，經原處
    分機關函請舉發單位即花蓮縣警察局花蓮分局調查，因認異
    議人確有上開違規行為，乃以「駕車行經有燈光號誌管制之
    交岔路口闖紅燈行為」之違規事實，依道路交通管理處罰條
    例第53條第1項、第63條第1項規定，於96年1月3日裁處罰鍰
    新臺幣2700元並記違規點數3點。
三、訊據異議人堅詞否認有何違反道路交通管理處罰條例規定之
    行為，辯稱：當時時值上班期間，車輛流量甚大，車輛一部
    接著一部，車行速度緩慢，路口燈號變換時，車輛仍有未能
    完全通過該路口，而員警在距離路口號誌燈約150 公尺處，
    且立於上坡彎道處，當時內側車道正巧有他車抄車前進，員
    警從路邊攔車時，前幾輛車並未停車，異議人沒有闖紅燈，
    停車卻受罰等語。經查：
、有關道路交通實務上警員以目視方式，就其親身經歷觀察所
    得作為交通違規案件採證時之證據方法，行之有年，然而，
    由於目視結果，往往因為觀察者的視力、視野、距離遠距及
    光線明暗等眾多主、客觀察因素，左右到觀察結果的正確性
    ，因而，警員如何正確的進行目視，乃為擔保其觀察所得正
    確的形式要件，惟現行交通法令並未就關於目視觀察程序設
    有明確之規定，自應依個案之具體情形為適當之判認，惟就
    「闖紅燈」交通違規案件而言，形式上仍須具備符合目視基
    本程式要件，包括：(1)、觀察者須具備通常的目視視力。(2)
    、目視位置距離觀察目標應在合理的距離之內。(3)、觀察者
    須對道路使用者在通行交通閃光號誌前後的動態，須全程觀
    察。(4)、觀察者的觀察視野並未受到阻礙，不致影響觀察全
    貌。(5)、充足的光線等要件，始能擔保其目視結果的可信度
    ，非謂警員未經目視形式上要件的檢驗，任何目視所得，一
    概享有強大的證明力。
、本件異議人既對於舉發員警丙○○的目視結果產生質疑，認
　　為其所站位置距離號誌路口甚遠，約達150 公尺，且位處道
　  路轉彎處，並站在路旁變電箱內側，路旁更也有一排樹木叢
    生，在在影響目視結果，雖證人丙○○於本院調查時作證否
    認異議人之指訴，證稱：伊當時係一個人站在路旁值勤，當
    時正值上班時間，車子都開的很快，異議人的車，並非係該
    車道的第一台車，但卻是第一台闖紅燈的車，看到異議人闖
    紅燈時，還等了幾秒才攔她，異議人跟伊說不要開單，她是
    跟前面的車開過來，伊聞言就說看到妳闖紅燈是事實，依法
    要告發等語（見本院卷第27頁），是雙方的說詞有明顯的差
    異，異議人稱沒有闖紅燈，而舉發警員則指證確有闖紅燈，
    惟雙方除各執一詞外，均未提出其他積極事證（無論是人證
    或科學儀器的記錄等），來佐證案發當時現場實情為何？究
    竟何者說詞為真，如前開所述，倘若本院未重新檢視警員當
    時目視的形式要件是否具備，一概採認警員的目視結果，此
    舉無異勢將使享有公權力的警員其一方的說詞，在法庭上具
    有強大的證明力，使交通異議者陷於舉證不利之窘境中，如
    此一來，不僅無助於事實的釐清，更進而恐使交通異議制度
    存在意義受到質疑，自非立法者的本意。
、查本件違規地點，乃在花蓮市○○路與北興路口，當時異議
　　人正駕車自府前路由北往南行駛，在靠近花蓮師院與北興路
  　口，其道路路線呈現向右轉彎，從靠花蓮師院之路口紅綠燈
    閃光號誌起算，直行過交岔路口至南下車道之紅綠燈處，距
    離約為39.8公尺，再由該處至舉發員警當時站立處，約為88
    .4 公尺，總計約為128.2公尺，此有丙○○所繪製道路交通
    異議現場圖1紙在卷可佐（見本院卷第31 頁），是舉發員警
    所位置至異議人所謂的違規闖紅燈處，相距達128.2 公尺在
    如此遠的距離下，員警的目視是否會受到影響，誠非無疑。
、於96年6月20日上午11 時許，本院會同異議人、丙○○及花
    蓮縣警察局交通隊人員甲○○共同至現場會勘，丙○○當時
    係站在大陳一村社區招牌前，以目測方式觀看，異議人通行
    天橋下方道行時，路旁有樹林枝葉會阻擋部分視線，但仍可
    看到天橋下方之斑馬線及停止線，然而並無法看到該處之分
    向線。再模擬異議人當時在道路行徑方向，以站立在天橋下
    方外線車道路做觀察，因為前行道路呈彎曲狀，視線明顯受
    到路旁矮樹叢及樹林阻擋視線，完全看不到大陳一村社區招
    牌，而僅能看到約在一半距離人車動向，此有本院會勘筆錄
    1 份在卷可佐，準上之會勘，舉發員警在進行目視觀察時，
    其確實有受到路旁樹叢及所站位置靠近路旁與否，嚴重影響
    到其目視結果的正確性，故而，本件異議人自府前路右轉行
    進到值勤員警攔車處，恰為一大彎道，易生視線上之死角，
    故本院認舉發員警的目視結果其前題形式要件並未完全具備
    ，使本院無法產生異議人確有違規闖紅燈的確信，因此，如
    逕依舉發員警片面證詞，即推測異議人有闖紅燈之事實，應
    屬率斷。
、綜上所述，原處分機關所為舉證無法使本院確信異議人確有
    上揭違規事實，此外，本院復查無其他積極證據足資認定異
    議人確有上述違規行為，揆諸首揭說明，異議人之異議為有
    理由，應由本院將原處分撤銷，並諭知異議人不罰。
據上論結，應依道路交通案件處理辦法第20條，裁定如主文。
中　　華　　民　　國　　96　　年　　8 　　月　　21　　日
                        臺灣花蓮地方法院交通法庭
                            法　官　李　豫　雙
上列正本證明與原本無異。
如對本裁定不服，應於送達後5日內，向本院提出抗告狀（應抄
附繕本）
                            書記官
中　　華　　民　　國　　96　　年　 　8　　月　　24　　日
